【裁判字號】    98,台抗,957
【裁判日期】    981210
【裁判案由】    塗銷地上權等
【裁判全文】
最高法院民事裁定              九十八年度台抗字第九五七號
再 抗告 人  財團法人台灣省基隆市私立光隆高級家事商業職業
            學校
法定代理人  乙○○
訴訟代理人  黃碧芬律師
上列再抗告人因與相對人甲○○間請求塗銷地上權等事件，對於
中華民國九十八年九月二十八日台灣高等法院裁定（九十八年度
抗字第一三八七號），提起再抗告，本院裁定如下：
    主  文
原裁定廢棄，應由台灣高等法院更為裁定。
    理  由
本件再抗告人向台灣基隆地方法院（下稱基隆地院）請求塗銷地
上權等事件（九十八年度訴字第二一八號），經該法院裁定駁回
其訴，對之提起抗告。原法院以：再抗告人雖於起訴狀上列載被
告即相對人訴請塗銷系爭地上權登記，惟並無真實之住居所，以
供基隆地院憑以調查相對人是否生存、有無當事人能力及訴訟能
力，亦無法送達訴訟文書以進行訴訟程序，經該法院於民國九十
八年六月二日裁定命再抗告人於收到裁定後五日內補正，再抗告
人迄未補正，乃駁回其訴，核無不合，因而裁定維持基隆地院所
為駁回再抗告人之訴之裁定，駁回其抗告。
依民事訴訟法第一百四十九條第一項第一款規定：當事人應為送
達之處所不明者，受訴法院得依聲請，准為公示送達。所謂「應
為送達之處所不明者」，係指已用相當之方法探查，仍不知其應
為送達之處所者而言。除確知受送達人已亡故無從送達，否則即
應依上開規定為公示送達。又當事人能力之有無不問訴訟程度如
何，或當事人間是否有所爭執，法院均得依職權調查之，第一審
法院如未予調查，或當事人之補正欠缺無相當之證明，第二審法
院仍不妨再加調查或命補正。查再抗告人於基隆地院提出土地登
記簿謄本上載明相對人為地上權人，住址為基隆市中正區中義里
參義巷九號；參諸基隆市中正區戶政事務所出具戶籍謄本上，除
註記相對人確曾設籍於上址及其係九年三月十五日出生外，並記
載「因行方不明民國肆貳年拾壹月伍日遷出。民國參玖年玖月柒
日遷出美國，民國肆肆年拾月貳玖日登記」等語（見一審卷一三
頁、六四頁），於此情形，得否認相對人已經亡故，無從再對之
送達，即非無再予探求餘地。原法院未盡調查之能事，徒以查無
相對人申領護照之紀錄，無法查知相對人是否曾出境或遷出國外
之住居所云云，遽為不利再抗告人之裁定，自嫌速斷。再抗告論
旨，指摘原裁定不當，聲明廢棄，非無理由。
據上論結，本件再抗告為有理由。依民事訴訟法第四百九十五條
之一第二項、第四百七十七條第一項、第四百七十八條第二項，
裁定如主文。
中    華    民    國  九十八  年   十二   月    十    日
                      最高法院民事第四庭
                          審判長法官  劉  延  村
                                法官  許  澍  林
                                法官  黃  秀  得
                                法官  許  正  順
                                法官  魏  大  喨
      本件正本證明與原本無異
                                      書  記  官
中    華    民    國  九十八  年   十二   月  二十三  日
                                                      Ｑ


司法院資訊處製作；財團法人民間司法改革基金會備份。
